【裁判字號】    86,訴,909
【裁判日期】    890824
【裁判案由】    偽造文書等
【裁判全文】
臺灣彰化地方法院刑事判決                          八十六年度訴字第九九號
    公  訴  人  臺灣彰化地方法院檢察署檢察官
    被      告  戊○○
                己○○○
    共同選任辯護人  林永山律師
右列被告因偽造文書等案件，經檢察官提起公訴（八十六年度偵字第三九七四、五一
四九號），本院判決如左：
    主  文
戊○○連續意圖為自己不法之所有，以詐術使人將本人之物交付，處有期徒刑拾月。
又共同明知為不實之事項，而使公務員登載於職務上所掌之公文書，足以生損害於公
眾及他人，處有期徒刑肆月。應執行有期徒刑壹年。
己○○○共同明知為不實之事項，而使公務員登載於職務上所掌之公文書，足以生損
害於公眾及他人，處有期徒刑月。如易科罰金，以佰元折算壹日。緩刑貳年。
        事  實
一、戊○○基於意圖為自己不法所有之概括犯意，先（一）明知庚○、壬○○、吳月
    華等人並無加入其自為會首，招組自民國（下同）八十五年八月二十日起會，每
    月二十日開標，每會新台幣（下同）二萬元，開標地點在彰化縣彰化市○○○街
    七號八樓之互助會，暨甲○○無資力亦以己名及黃財智、吳輝德、謝師民（正名
    為丑○○，本有意改名謝師民，但後來沒改）名義加入四會。竟為經濟週轉，未
    將前開重大影響評估是否加入為會員之風險事項告知其他會員，使丙○○、寅○○、子○○、丁○○、辛○○等會員陷於錯誤，同意加入前開互助會。嗣並利用
    會員間大都彼此不熟，無互通信息暨無人競標或競標利息較低之隙，偽稱不特定
    之會員寄標，僅在標單上寫上較高之標息，未寫具會員名字（未構成偽造文書）
    ，自八十五年九月二十日起至八十六年三月二十日止，期間不詳之四次開標時詐
    稱不詳之會員得標，使其他活會會員陷於錯誤，逐期繳付會款由戊○○取得應用
    。迄八十六年四月二十日當期開標時因無故停標，且嗣不明戊○○之行蹤，丙○○等會員相互查詢，始知受騙。次（二）於八十五年十二月七日以要賣掉其所有
    座落彰化縣彰化市○○段一０五四、一０五五及一０六０之一地號土地持分暨其
    上門牌號碼彰化縣彰化市○○路一０七巷二十一號七樓建物償還前於八十五年四
    月二十六日向庚○所借之一百萬元債務，惟先須庚○塗銷該欲售不動產上為前開
    一百萬元債務設定之抵押權以利出售為藉口，誆得庚○同意塗銷該抵押權，詎該
    不動產出售後，並無清償債務，庚○始知受騙。
二、戊○○與其母己○○○另基於共同犯意，明知二人間並無買賣戊○○所有座落彰
    化縣彰化市○○○段第八七五地號土地持分與其上門牌號碼彰化縣彰化市○○○
    街七號八樓建物之事實，竟為利債信已不良之戊○○得以該不動產向金融機關抵
    押多貸些款項，於八十五年九月三日，透由不知情之代書向該管之彰化市地政事
    務所虛偽申報戊○○以買賣為登記原因，將該不動產過戶賣予己○○○，使該管
    公務員將此不實之事項登載於職務上所掌之土地登記簿，足生損害於地藉管理之
    正確性及戊○○債權人之權益。
三、案經丙○○等人訴請台灣彰化地方法院檢察署檢察官偵查起訴。
        理  由
一、訊據被告戊○○、己○○○，均否認有何犯行。被告戊○○辯稱，伊有自為會首
    成立前開互助會，但沒有冒標，互助會會停標，係因伊後來經濟困難，維持不下
    去。又不動產過戶給己○○○，只是為了伊債信不良，欲過戶予己○○○名下，
    以利向金融機關貸款，並非脫產，也有報贈與稅云云。被告己○○○辯稱，不動
    產過戶都是戊○○辦的，伊不知情云云。經查：
    （一）前開互助會除會首取得第一次之會款外，進行至八十六年四月二十日停標
          前，共開標七次，據告訴人丙○○指訴暨卷附其按被告戊○○告知者所載
          之會單所示，得標者依序分別為丁○○、吳月華、甲○○、許信民、吳輝
          德、乙○○與謝師民。與被告戊○○供述之，（未按順序）許信民、王朝
          金、吳輝德、黃財智、乙○○、吳月華及謝師民已得標暨最後得標者為許
          信民，得標者之名字與最後得標者有所不符。再綜據丁○○證述，其加入
          一會，尚是活會等語；乙○○證述，其加入二會，均委託甲○○處理，均
          是活會，未得標等語；許信民證述，其加入二會，已得標一會，得標後還
          繳過一、二次會款等語；丑○○證述，其原有意改名謝師民，但後來沒改
          ，甲○○本邀他加入互助會，但其沒錢沒加入等語；甲○○證述，其以自
          己及連襟黃財智、吳輝德及同事謝師民之名義加入四會，並代同事乙○○
          處理二會、同事柯明宏處理一會，每月交給被告戊○○十四萬元，其已標
          得二會，以何名義得標忘了，但乙○○未得標等語。並被告戊○○坦承有
          以吳月華寄標名義另標得一次會款等語。足見八十五年九月二十日至八十
          六年三月二十日止，被告戊○○應有以誆稱會員（包括吳月華名義）寄標
          四次詐得各活會會員會款之情，惟冒稱之會員與期數尚屬不詳。至被告張
          佩惠於審理中固堅稱甲○○已得標四次等語，惟核與其調查中供述，王朝
          金所跟的三會（指會單所載之甲○○、黃財智及吳輝德）均已得標，並坦
          承甲○○每月均給付伊十四萬元會款等語，顯有矛盾不合；且甲○○若真
          的四會均已得標，則被告戊○○告知丙○○者當不致漏掉黃財智之得標資
          料，足稽被告戊○○所述並無足採信，應認甲○○係得標二次無訛。又訊
          據庚○、壬○○均否認有加入前開互助會之情，且被告戊○○所稱，庚○
          是會單印好後才不加入互助會，暨壬○○之會係由其太太處理云云，亦無
          提出證據證明，難予採信。另被告戊○○又坦承私頂下吳月華之會且得標
          ，及同意資力有問題之甲○○加入四會，而未告知丙○○等其他會員，綜
          上，被告戊○○對於前開互助會之成立與進行有不法所有意圖及施行詐術
          之行為至明。
    （二）被告戊○○自承於八十五年十月間，以約二百五十萬元之價格出售其所有
          座落彰化縣彰化市○○段一０五四、一０五五及一０六０之一地號土地持
          分暨其上門牌號碼彰化縣彰化市○○路一０七巷二十一號七樓建物予黃少
          巧，約定其中二百萬元由癸○○承受該不動產上之抵押債務，五十萬元則
          付現金，惟癸○○與其夫黃松讚有扣住現金部分抵修繕等費用，五十萬元
          並無全付等語，核與證人癸○○及其夫黃松讚證述之詞相合，並有該不動
          產所有權之移轉、變更資料影本等在卷可憑。衡以前揭不動產出賣後，並
          未足清償庚○一百萬元之債務，依常情庚○殆無自願塗銷其本在該不動產
          上享有之抵押優先債權，讓被告戊○○出售該不動產之理，且無何積極證
          據足認庚○知此情形猶同意為之，是庚○指訴係遭被告戊○○所騙才同意
          塗銷之詞可加採信。被告戊○○有詐欺得利之行為至明。
    （三）被告己○○○與被告戊○○，對於無買賣彰化市○○○段第八七五地號土
          地持分與其上門牌號碼彰化縣彰化市○○○街七號八樓建物之事實，竟為
          利債信已不良之戊○○得以該不動產向金融機關貸款，以買賣為登記原因
          ，過戶予己○○○名下之情，均業於本院調查中供承無諱，互核相合，且
          己○○○係親自到代書處辦理手續一情，亦經代書助理黃美華證述無訛。
          雖被告二人以有報贈與稅及辯護人以前開不動產過戶係被告二人間之信託
          行為置辯，但不動產之權利以登記為準，客觀上此不實之申報足以損害張
          佩惠債權人之權益與地政機關管理之正確性至灼。且有無報贈與稅只關稅
          務法規，容與申報登記事項之真偽無涉，故被告二人所辯與辯護意旨所指
          均難加採取。復有該不動產所有權之移轉、變更登記資料及土地與建物謄
          本等在卷可憑，被告二人有使公務員登載不實之犯行可加認定。
     綜上，本件事證明確，被告二人犯行均堪予認定。
二、核被告戊○○、己○○○所為，均係犯刑法第二百十四條之使公務員登載不實罪
    。戊○○另犯刑法第三百三十九條第一項詐欺取財與第二項之詐欺得利罪。被告
    戊○○與己○○○對所犯之使公務員登載不實罪，有犯意之聯絡及行為之分擔，
    應論以共同正犯，又其二人係利用不知情之代書辦理該不動產之登記事宜，均屬
    間接正犯。戊○○偽稱其他會員寄標得標，使活會會員繳納會款，詐取活會會員
    款項，係一行為觸犯數罪名，為想像競合犯。四次偽稱寄標得標詐欺取財之犯行
    ，與前揭誆稱還債，得塗銷一百萬元抵押權之不法利益之犯行，時間緊接，手法
    相同，所犯之犯罪構成要件同一，顯係基於概括犯意反覆為之，應論以連續詐欺
    取財為一罪，並依法加重其刑。且核被告戊○○所犯使公務員登載不實罪與連續
    詐欺取財罪間，犯意各別，行為互殊，更無何方法、結果行為之牽連關係，應分
    論併罰之。公訴人指二罪間有牽連關係，尚有未洽。公訴人另認被告戊○○係以
    偽造標單方式冒標取財，尚犯有刑法第二百十六條、第二百十條行使偽造私文書
    罪。惟訊之被告戊○○堅詞否認，且查前揭告訴人與證人等互助會員所述，咸無
    親見公訴人所指被告戊○○寫具其他會員名字之標單，有者，均係被告戊○○出
    具寫有標息之標單，再偽稱某某會員寄標得標云云，故無據證明被告戊○○犯有
    刑法第二百十六條、第二百十條行使偽造私文書罪，但因公訴人認此部分與前開
    經本院認定之被告戊○○所犯詐欺取財罪有方法、結果之牽連犯裁判上一罪關係
    ，爰不另為無罪之諭知。爰審酌被告二人犯罪之動機、目的、手段、所生危害暨
    犯後態度等一切情狀，各量處如主文所示之刑，並諭知被告己○○○部分易科罰
    金之折算標準暨定被告戊○○部分應執行刑，以示懲儆。末查，被告己○○○前
    未曾受有期徒刑以上刑之宣告，有台灣彰化地方法院檢察署刑案資料查註紀錄表
    與台灣高等法院被告全國前案紀錄表在卷可稽，違犯本罪無非愛女心切，經此教
    訓，應知警惕後往，因認被告己○○○本案所宣告之刑以暫不執行為適當，併宣
    告緩刑二年，以啟自新。
據上論斷，應依刑事訴訟法第二百九十九條第一項前段，刑法第二十八條、第五十六
條、第二百十四條、第三百三十九條第一項、第四十一條、第五十一條第五款、第七
十四條第一款，罰金罰鍰提高標準條例第一條前段，第二條、判決如主文。
本案經檢察官李芳瑜到庭執行職務。
中      華      民      國      八十九      年      八   月  二十四    日
                                臺灣彰化地方法院刑事第二庭
                                      法      官    洪  榮  謙
右正本證明與原本無異。
如不服本判決，應於判決送達後十日內向本院提出上訴狀( 須附繕本 )。
告訴人或被害人對於判決如有不服具備理由請求檢察官上訴者，其上訴期間之計算係
以檢察官收受判決正本之日期為準。
                                      法院書記官    梁  高  賓
中      華      民      國      八十九      年      八    月  三十一    日
刑法第二百十四條
明知為不實之事項，而使公務員登載於職務上所掌之公文書，足以生損害於公眾或他
人者，處三年以下有期徒刑、拘役或五百元以下罰金。
刑法第三百三十九條
意圖為自己或第三人不法之所有，以詐術使人將本人或第三人之物交付者，處五年以
下有期徒刑、拘役或科或併科一千元以下罰金。
以前項方法得財產上不法之利益或使第三人得之者亦同。
前二項之未遂犯罰之。


司法院資訊處製作；財團法人民間司法改革基金會備份。
